【裁判字號】    90,交聲,40
【裁判日期】    901127
【裁判案由】    違反道路交通管理處罰條例
【裁判全文】
臺灣宜蘭地方法院交通事件裁定                        九十年度交聲字第四號
    原處分機關  交通部公路局台北區監理所宜蘭監理站
    異  議  人  甲○○
    即受處分人
    輔  佐  人  許教養
右列受處分人因違反道路交通管理處罰條例案件，對於交通部公路局台北區監理所宜
蘭監理站九十年八月十六日所為之處分（原處分案號：宜監字第43-Q00000000號，聲
明異議，本院裁定如左：
    主  文
異議駁回。
    理  由
一、本件異議意旨略以：交通部公路局台北區監理所宜蘭監理站（下稱宜蘭監理站）
    於民國九十年八月十六日所為之處分，以異議人甲○○所有之車號ＩＣＬ─九八
    八號機車，於同年六月二十一日上午七時二十分許在宜蘭縣五結鄉○○路一、二
    段，駕駛人未依規定戴安全帽並拒絕接受稽查而逃逸，為宜蘭縣警察局羅東分局
    二結派出所警員逕行舉發，因而對異議人處新台幣（以下同）六千五百元罰鍰。
    惟依宜蘭監理站所據為處罰依據之宜蘭縣羅東分局九十年七月二十六日九十羅警
    行字第○五五○二號函，卻認異議人係於同年六月二十一日上午七時二十分許，
    在宜蘭縣羅東鎮○○路與中正西路口時，未戴安全帽經警鳴笛攔檢未停加速逃逸
    ，是對於違規事實之認定已有所不同。且異議人於上開違規時間並未駕駛機車行
    經該路段，移送機關未憑任何客觀證據，僅憑警員片面主觀臆測，率認異議人駕
    駛機車違規而逕行舉發，自屬不當，為此聲明異議等語。
二、按機器腳踏車駕駛人未依規定戴安全帽者，處駕駛人五百元罰鍰，又駕駛人有違
    反道路交通管理處罰條例之行為，經交通勤務警察或依法令執行交通稽查任務人
    員制止時不聽制止或拒絕停車接受稽查而逃逸，處三千元以上六千元以下之罰鍰
    道路交通管理處罰條例第三十一條第六項及同法六十條第一項分別定有明文。又
    駕駛人違反道路交通管理事件不服指揮稽查而逃逸，致當場不能或不宜製單舉發
    者，得逕行舉發之，違反道路交通管理事件統一處罰標準及處理細則第二十三條
    亦定有明文。
三、經查，本件異議人即受處分人甲○○所有之車號ＩＣＬ─九八八號機車，於九十
    年六月二十一日上午七時二十分許，於五結鄉○○路、中正西路口（同時亦為中
    正路一段與二段交會口），未戴安全帽暨經警方鳴笛攔檢未停加速逃逸，經警員
    登記該車車牌號碼後，始依規定逕行舉發之事實，業據證人即舉發之警員陳清煥
    到庭結證屬實，且本件舉發警員與異議人素不相識，斷無故意構詞攀陷之可能，
    又當時適值上班、上學時刻，而機車體型不大，欲於行駛中攔停舉發實屬不易，
    況機車並無其他安全設備，若於機車高速行駛中攔停，則易於攔停中不慎發生交
    通事故，而有實際上取締違規之困難。從而，本件執勤警員於發覺異議人所有之
    上開機車，其駕駛人未戴安全帽欲行攔檢時，受檢驗機車即加速駛離現場，致未
    能當場攔停舉發，惟舉發警員於記下違規機車車牌號碼，經核對車籍資料無誤後
    ，始製單舉發。此外，並有宜蘭縣警察局舉發違反道路交通管理事件通知單影本
    一紙附卷可稽，足認異議人所有之上開機車，於九十年六月二十一日在上開地點
    違規之事實無訛。雖異議人另辯稱當日係準時到校上課，未前往違規地點，並提
    出蘭陽技術學院學生事務處生活輔導組證明書一紙為證，惟前揭違規事實發生於
    上午七時二十分許，而異議人平時係於上午七時三十分出門上學（參本院九十年
    十月三日訊問筆錄），又異議人所有之上開機車於警員攔檢時即加速逃逸，則異
    議人當有充裕時間前往學校上課，故上開證明書尚不足為異議人有利之認定。綜
    上所述，原處分機關援引前揭規定，裁處異議人罰鍰六千五百元，核無不當，本
    件異議為無理由，應予駁回。
四、據上論斷，應依道路交通案件處理辦法第十九條，裁定如主文。
中      華      民      國    九十      年     十一     月    二十七    日
                                  臺灣宜蘭地方法院交通法庭
                                          法  官   辜  漢  忠
右正本證明與原本無異。
如不服本裁定，應於裁定送達後五日內向本院提出抗告狀。( 應附繕本 )
                                          書記官   林  秀  麗
中      華      民      國      九十      年      十一    月   二十九   日


司法院資訊處製作；財團法人民間司法改革基金會備份。
